【裁判字號】    97,訴,1125
【裁判日期】    970612
【裁判案由】    損害賠償
【裁判全文】
臺灣臺中地方法院民事判決  97年度訴字第1125號
原      告  甲○○
訴訟代理人  袁烈輝律師
被      告  乙○○
上列當事人間因竊盜等案件，經原告提起刑事附帶民事訴訟請求
侵權行為損害賠償，經本院刑事庭裁定（97年度附民字第159號
）移送前來，本院於民國97年5月29日言詞辯論終結，判決如下
：
    主    文
被告應給付原告新台幣參萬元，及自民國九十七年四月十八日起
至清償日止，按年息百分之五計算之利息。
原告其餘之訴駁回。
本判決原告勝訴部分得假執行。
原告其餘假執行之聲請駁回。
    事實及理由
甲、程序方面：
    按訴狀送達後，原告不得將原訴變更或追加他訴，但擴張或
    減縮應受判決事項之聲明者，不在此限，民事訴訟法第255
    條第1項第3款定有明文。本件原告於起訴時，原係請求被告
    給付原告新台幣（下同）503,600元，及自起訴狀繕本送達
    翌日起至清償日止，按年息5%計算之利息，嗣於訴狀送達後
    ，變更此部分之聲明，減縮其中關於毀損之損害賠償103,60
    0元之請求，而為請求被告應給付400,000元及自起訴狀繕本
    送達被告翌日起至清償日止，按年息5%計算之利息；核其性
    質係減縮應受判決事項之聲明，依前開規定，自屬適法。
乙、實體方面：
一、原告起訴主張：被告與原告係同事，被告在原告不知情之情
    形下，於：(一)、民國95年10月間某日，持其前所拾獲屬原告
    所有之鑰匙一串開啟門鎖，無故侵入原告位於台中市○區○
    ○街23之6號16樓住處，竊取原告家中之衣物數件；(二)、復
    於96年2月15日20時許之夜間，持前開鑰匙開啟門鎖侵入原
    告位於上址之住處，竊取原告所有、價值約2萬9千元之筆記
    型電腦1台（型號acer As pire 5610se ries)；(三)、又於96
    年4月5日14時30分許，以相同方式，無故侵入原告位於上址
    之住處，竊取100元後，隱匿在該處陽台，適為原告返家時
    當場查獲，被告所涉無故侵入住宅、竊盜等罪，業經本院以
    97年度中簡上字第157號判決確定。被告無故侵入住宅之行
    為，造成原告終日焦慮、失眠，情緒緊張、精神緊繃、不安
    全感等精神損害，原告所受之精神損害非筆墨所能形容，爰
    請求被告應賠償原告精神慰撫金40萬元，為此提起本件訴訟
    ，並聲明：(一)被告應給付原告40萬元，及自起訴狀繕本送達
    翌日即97年4月18日起至清償日止，按年息5%計算之利息。
    (二)原告願供擔保，請准宣告假執行。
二、被告抗辯：原告請求被告賠償40萬元之精神慰撫金，然原告
    並未舉任何具體實證，證實其人格權受有侵害，使其精神受
    有痛苦。又得請求精神上之損害賠償，法律皆有特別規定，
    最高法院50年度台上字第1114號、51年度台上字第223號著
    有判例。被告否認原告受有精神上之損害，其請求精神慰撫
    金無理由。聲明：原告之訴及假執行之聲請均駁回。
三、本院判斷：
（一）原告主張被告所涉上開竊盜、侵入住宅等之刑事犯行，經
      本院以97年度中簡上字第157號刑事判決確定等事實，業
      經本院依職權調取上開刑事案件查明無誤，復為被告所不
      爭執，堪信原告主張為真實。
（二）按因故意或過失，不法侵害他人之權利者，負損害賠償責
      任；不法侵害他人之身體、健康、名譽、自由、信用、隱
      私、貞操或不法侵害其他人格法益而情節重大者，被害人
      雖非財產上之損害，亦得請求賠償相當之金額；民法第18
      4條第1項前段、第195條第1項前段分別定有明文。又按不
      法侵害他人之人格權，被害人受有非財產上損害，請求加
      害人賠償相當金額之慰撫金時，法院對於慰撫金之量定，
      應斟酌實際加害情形、所造成之影響、被害人痛苦之程度
      、兩造之身分地位、經濟情形及其他各種狀況，以核定相
      當之數額，最高法院51年台上字第223號判例意旨可資參
      照。而住處之被入侵，係侵害居家安寧，居家安寧之法益
      ，係居住人所擁有是否允許他人進入該場所之自由權，原
      告因被告侵入住宅受有精神上痛苦，自堪認定。查原告為
      陸軍官校畢業，事發當時為高中教師，名下有房屋一棟；
      被告為大學畢業，事發當時為高中教師，名下無不動產，
      有機車一部等情，分別據兩造於言詞辯論期日陳明，並有
      本院稅務電子閘門資料查詢表在卷可憑，本院斟酌兩造上
      開教育程度、身分、地位、經濟能力及原告所受痛苦程度
      等情，認原告所得請求之精神慰撫金，以3萬元為適當，
      超過此金額範圍以外請求，即難認為正當。
（三）綜上所述，原告得請求被告賠償之損害金額為精神慰撫金
      3萬元。
四、從而，原告基於侵權行為之規定，請求被告給付原告3萬元
    ，及自97年4月18日起至清償日止，按年息5%計算之法定遲
    延利息，尚無不合，應予准許，逾上開應准許部分之請求，
    即屬無據，應予駁回。
五、原告陳明願供擔保聲請宣告假執行，就其勝訴部分，因本院
    所命給付之金額未逾500,000元，依民事訴訟法第389條第1
    項第5款，應依職權宣告假執行，是原告勝訴部分，爰依職
    權宣告假執行。至原告敗訴部分，其假執行之聲請亦失其依
    據，應併予駁回。
六、本件事證已臻明確，兩造其餘主張陳述及所提之證據，經本
    院斟酌後，認與判決結果不生影響，均毋庸再予論述，附此
    敘明。
七、本件原告提起刑事附帶民事訴訟，而由本院刑事庭依刑事訴
    訟法第504條第1項規定，裁定移送前來，依同條第2項規定
    免繳納裁判費，其於本院審理期間，亦未滋生其他訴訟必要
    費用，並無訴訟費用負擔問題，附予敘明。
八、假執行之依據：民事訴訟法第389條第項第5款。
中    華    民    國    97    年    6    月    12    日
                  民事第三庭    法  官  謝慧敏
正本係照原本作成。
如對本判決上訴，須於判決送達後20日內向本院提出上訴狀。
中    華    民    國    97    年    6    月    12    日
                                書記官  王志


司法院資訊處製作；財團法人民間司法改革基金會備份。
